臺灣苗栗地方法院民事判決　　　　　　　 99年度訴字第349號
原　　　告　泰安產物保險股份有限公司彰化分公司
法定代理人　關正平
訴訟代理人　林逸康
被　　　告　蘇志峰
上列當事人間侵權行為損害賠償事件，本院於民國100 年4 月6
日言詞辯論終結，判決如下：
    主      文
被告應給付原告新臺幣捌拾壹萬貳仟佰陸拾伍元及自民國起至
清償日止，按年息百分之五計算之利息。
原告其餘之訴駁回。
訴訟費用( 連同鑑定費新臺幣參仟元) 共計新臺幣壹萬肆仟壹佰
玖拾柒元( 業由原告預納) ，其中新臺幣壹萬壹仟貳佰貳拾伍元
由被告負擔，餘由原告負擔。
　　事實及理由
一、原告主張：
(一)、被告駕駛車牌號碼9725-NF 號自小客車於民國（下同）98年
    12月16日11時48分，行經國道1 號高速公路北向264 公里
    300 公尺處，因變換車道或方向不當，碰撞原告所承保統一
    東京小客車租賃股份有限公司（下稱統一東京公司）所有之
    車牌號碼3629-SS 號自小客車，並致損傷。經內政部警政署
    斗南分隊處理，肇事責任歸屬於被告。前開受損車輛經中部
    汽車股份有限公司南台中服務處所估價修理，費用為新臺幣
     (下同) 1,027,459 元（工資：86,238元、烤漆：66,856
    元、零件：874,365 元）。原告為保險契約理賠保險人，而
    依保險法第53條規定，取得代位權。爰依民法184 條第1 項
    及第196 條，提起本件訴訟。
(二)、聲明：
１、被告應給付原告1,027,459 元，及自起訴狀繕本送達翌日（
    即100 年3 月28日）起至清償日止，按年息百分之五計算之
    利息
２、訴訟費用由被告負擔。
二、被告未於言詞辯論期日到庭，亦未以書狀作任何聲明或陳述
    。
三、法院之判斷：
(一)、被告經合法通知，未於言詞辯論期日到場，核無民事訴訟法
    第386 條各款所列情形，爰依被告之聲請，由其一造辯論而
    為判決。
(二)、原告主張前揭事實，業據提出國道公路警察局交通事故談話
    紀錄表、酒精測定紀錄表、國道公路警察局第四警察隊斗南
    分隊調查筆錄、國道公路警察局警察局道路交通事故當事人
    登記聯單、A3類道路交通事故調查報告表、道路交通事故現
    場圖、中部汽車有限公司統一發票、估價單、照片等件為證
    （詳本院審理卷第11至26頁、臺灣雲林地方法院99年度訴字
    第384 號民事卷第12至28頁）為證。且經本院將本件送請臺
    灣省嘉雲區車輛行車事故鑑定委員會鑑定後，亦認被告由路
    肩超車不當、操控失當之駕駛行為係系爭車禍之肇事原因，
    至原告所承保車輛之駕駛人陳美全則無肇事因素，有鑑定意
    見書附卷可稽( 參見本院審理卷第38頁至第39頁) 。而被告
    經合法通知既不到院爭執，復未提出任何書狀以供本院審酌
    ，堪認原告主張為真實。
(三)、按因故意或過失，不法侵害他人之權利者，負損害賠償責任
    ，民法第184 條第1 項前段定有明文。本件被告於前揭時地
    駕駛自小客車，因過失之駕駛行為，撞及原告所承保之系爭
    車輛，致系爭車輛受有損害，依前開規定，自應就系爭車輛
    之損害負損害賠償之責。
(四)、次按不法毀損他人之物者，被害人得請求賠償其物因毀損所
    減少之價額，民法第196 條定有明文。又請求賠償物被毀損
    所減少之價值，得以修復費用為估定標準，但以必要者為限
    ，例如修理材料費以新品換舊品應予折舊（參照最高法院77
    年第9 次民事庭會議決議）。本件原告所承保之系爭車輛，
    因前述事故受損經送修，計支出修理費1,027,459 元，其中
    零件費為874,365 元，工資板金及烤漆為153,094 元（86,
    238 元+66,856 元），業據原告提出中部汽車股份有限公司
    之統一發票及估價單為證（詳臺灣雲林地方法院99年度訴字
    第384 號卷第12至28頁），自堪採信。查系爭車輛出廠年份
    係西元2009年5 月（即民國98年5 月，未載日以15日計），
    有汽車行車執照影本在卷可稽（詳臺灣雲林地方法院99年度
    訴字第384 號卷第11頁、本院審理卷第58-1頁），至事故發
    生即受損之98年12月16日止，已使用7 月又1 日（未滿1 月
    ，以1 月計），依上開說明，以新品換舊品而更換之零件，
    即應予折舊，而依行政院（79）財字第0670號、台（45）財
    字第1480號令所頒之「固定資產耐用年數表」及「固定資產
    折舊率表」之規定，系爭車輛之耐用年限為5 年，再依財政
    部（58）如財稅發字第1083號發佈之固定資產折舊採定率遞
    減法之計算方法，其每年應折舊1000分之369 ，採用定率遞
    減法計算折舊者，其修理之零件部分費用874,365 元，扣除
    折舊額215,904 元後（計算式：874,365 元×0.369 ×8/12
    ＝215,094 元，小數點以下四捨五入），認為係必要之零件
    修復費用，另工資板金、烤漆部分為153,094 元，合計必要
    之修復費用為812365元，原告主張之車輛修復費用，在此範
    圍內，係屬必要之修復費用，逾此範圍，即非可採。
(五)、再按，被保險人因保險人應負保險責任之損失發生，而對第
    三人有損害賠償請求權者，保險人得於給付保險金後代位行
    使被保險人對於第三人之請求權，保險法第53條第1 項前段
    定有明文。又此項法定代位權之行使，有債權移轉之效果，
    故於保險人給付賠償金額後，被保險人對於第三人之請求權
    即移轉於保險人，最高法院著有69年度台上字第923 號判決
    足資參照。經查，原告業已依保險契約之約定賠付系爭車輛
    修理費用等情，有原告提出之中部汽車股份有限公司統一發
    票在卷為證（詳臺灣雲林地方法院99年度訴字第384 號卷第
    25頁至第28頁），揆諸前開說明，其自得代位行使被保險人
    對被告之損害賠償請求權。惟按損害賠償祗應填補被害人實
    際損害，保險人代位被害人請求損害賠償時，依保險法第53
    條第1 項規定，如其損害額超過或等於保險人已給付之賠償
    金額，固得就其賠償之範圍，代位請求賠償，如其損害額小
    於保險已給付之賠償金額，則保險人所得代位請求者，應祗
    以該損害額為限，此有最高法院65年台上字第2908號判例意
    旨可資參照。查本件系爭車輛之必要修復費用為812365元，
    已如前述，則依前揭說明，原告所得代位被保險人向被告請
    求之損害額，亦應以812365 元為限。
(六)、綜上所述，原告依侵權行為及保險代位之法律關係，請求被
    告應給付原告新臺幣812365元，及自起訴狀繕本送達翌日（
    即100 年3 月28日）起至清償日止，按年息百分之五計算之
    利息，為有理由，應予准許，逾此部分之請求，即屬無據，
    應予駁回。
(七)、訴訟費用負擔之依據：民事訴訟法第79條。
中　　華　　民　　國　100 　　年　　4 　　月　　20　　日
                      民事庭  法  官  羅  永  安
以上正本係照原本作成。
如對本判決上訴，須於判決送達後20日內向本院提出上訴狀。
如委任律師提起上訴者，應一併繳納上訴審裁判費。
中　　華　　民　　國　100 　　年　　4 　　月　　20　　日
                              書記官  張  哲  豪
